【裁判字號】    98,訴,925
【裁判日期】    981105
【裁判案由】    強盜等
【裁判全文】
臺灣臺北地方法院刑事判決               98年度訴字第925號
公  訴  人  臺灣臺北地方法院檢察署檢察官
被      告  甲○○
            丙○○
                      樓
            丁○○
共      同
選任辯護人  周德壎律師
上列被告等因強盜等案件，經檢察官提起公訴（九十七年度偵字
第一九○○九號），本院判決如下：
    主  文
甲○○共同以非法方法，剝奪人之行動自由，處有期徒刑肆月，
如易科罰金，以新臺幣壹仟元折算壹日。緩刑貳年。
丙○○共同以非法方法，剝奪人之行動自由，處有期徒刑肆月，
如易科罰金，以新臺幣壹仟元折算壹日。緩刑貳年。
丁○○共同以非法方法，剝奪人之行動自由，處有期徒刑肆月，
如易科罰金，以新臺幣壹仟元折算壹日。緩刑貳年。
甲○○、丙○○、丁○○被訴傷害、毀損部分均公訴不受理。
    事  實
一、甲○○因乙○○前向其借款新臺幣（下同）一萬五千元遲未
    歸還，於民國九十七年六月十四日二時四十分許，邀同丙○○、丁○○及其餘數名真實姓名、年籍不詳之成年男子前往
    臺北市○○區○○路一五六號前與乙○○談判未果，而由彼
    等於該處毆打乙○○及毀損乙○○之機車後（甲○○、丙○○、丁○○所涉傷害罪嫌及毀損罪嫌部分，業據乙○○撤回
    告訴），甲○○、丙○○、丁○○及該數名真實姓名、年籍
    不詳之成年男子竟另基於妨害自由之犯意聯絡，由丙○○及
    一名真實姓名、年籍不詳之成年男子將乙○○強拉上丁○○
    所駕駛車牌號碼九○八一－ＦＫ號自小客車之後排中央座位
    ，另二名真實姓名、年籍不詳之成年男子分別坐於乙○○左
    、右兩側以防範其逃跑，丙○○坐於右前座，甲○○與其餘
    數名真實姓名、年籍不詳之成年男子則搭乘另一部車牌號碼
    不詳之紅色自小客車跟隨在後，二車旋往臺北縣中和市駛去
    ，以此非法方法剝奪乙○○之行動自由。途中坐於乙○○左
    、右兩側之二名真實姓名、年籍不詳之成年男子並承前犯意
    ，強搜乙○○身上口袋，命其提出身上財物以抵債，以此強
    暴方式使乙○○交付現金六千元及摩托羅拉牌型號Ｖ一八八
    之行動電話一只（內含行動電話號碼0000000000
    號之ＳＩＭ卡一張）而行無義務之事。嗣因該二車開至臺北
    縣中和市○○路附近時，甲○○、丙○○、丁○○及該數名
    真實姓名、年籍不詳之成年男子因見前方路旁有巡邏員警經
    過，畏懼彼等之犯行曝光，遂於命乙○○下車後揚長而去，
    乙○○下車後，旋由路人協助其報案處理，始悉上情。
二、案經乙○○訴由臺北市政府警察局松山分局移送臺灣臺北地
    方法院檢察署檢察官偵查起訴。
    理  由
壹、有罪部分－即被訴妨害自由部分：
一、證據之認定：
  (一)證據能力之認定：
    按被告以外之人於審判外之言詞或書面陳述，除法律有規定
    者外，不得作為證據；又被告以外之人於審判外之陳述，雖
    不符同法第一百五十九條之一至第一百五十九條之四之規定
    ，而經當事人於審判程序同意作為證據，法院審酌該言詞陳
    述或書面陳述作成時之情況，認為適當者，亦得為證據。當
    事人、代理人或辯護人於法院調查證據時，知有第一百五十
    九條第一項不得為證據之情形，而未於言詞辯論終結前聲明
    異議者，視為有前項之同意，刑事訴訟法第一百五十九條第
    一項、第一百五十九條之五分別定有明文。查本案據以認定
    被告甲○○、丙○○及丁○○犯罪事實之證據，關於告訴人
    陳家偉及證人戊○之證述部分屬於傳聞證據，惟因公訴人、
    被告三人及其共同選任辯護人於本院九十八年十月二十二日
    審理時均同意上開傳聞證據作為證據（本院當日審判筆錄參
    照），本院審酌該等言詞陳述作成之情況，亦無違法或不當
    情事，因而認為適當，依刑事訴訟法第一百五十九條之五之
    規定，自得作為證據，合先敘明。
  (二)上開事實一之部分，業據證人即告訴人陳家偉指訴明確（偵
    卷第四頁至第十二頁參照），核與證人戊○之證述情節大致
    相符（偵卷第十三頁至第十五頁、第七九頁、第八十頁參照
    ），並有財團法人佛教慈濟醫院九十七年六月十七日診字第
    Ｚ000000000號診斷證明書一紙、監視錄影光碟片
    翻拍畫面九張及照片三張在卷可佐（偵卷第四七頁、第四八
    頁、第五一頁至第五九頁參照），且被告甲○○、丙○○、
    丁○○於本院九十八年十月二十二日審理時對於上開事實一
    之部分亦供承不諱（本院當日審判筆錄參照），是依(一)證人
    陳家偉之證述、(二)證人戊○之證述、(三)上開診斷證明書一紙
    、(四)上開監視錄影光碟片翻拍畫面九張及(五)照片三張等補強
    證據已足資擔保被告甲○○等三人於本院審理中所為之上開
    任意性自白具有相當程度之真實性，而得使本院確信被告甲○○等三人前述自白之犯罪事實確屬真實，從而依刑事訴訟
    法第一百五十六條第一項及第二項規定，本院自得依被告甲○○等三人上述自白及各該補強證據認定被告甲○○等三人
    確有為上開事實一部分所述妨害自由之犯行，本件事證明確
    ，被告甲○○等三人之犯行均堪予認定。
二、論罪科刑之法律適用：
  (一)按刑法上之強盜罪，以有為自己或第三人不法所有之意圖為
    構成要件之一，若奪取財物係基於他種目的，而非出於不法
    所有之意思者，縱其行為違法，要不成立強盜罪，此有最高
    法院二十一年上字第十八號判例意旨可資參照。又刑法第三
    百零二條之妨害自由罪，係妨害他人自由之概括規定，如以
    使人行無義務之事為目的，而其方法已達剝奪他人行動自由
    之程度時，其使人行無義務之事，已為剝奪他人行動自由之
    行為所吸收，應僅成立剝奪他人行動自由罪，不再論以刑法
    第三百零四條第一項之強制罪，此亦有最高法院八十七年度
    臺上字第六一九號判決意旨可供參照。
  (二)核被告甲○○、丙○○、丁○○所為，均係犯刑法第三百零
    二條第一項之剝奪他人行動自由罪。又查被告等係以抵償告
    訴人所欠債務之目的，始命告訴人交付身上財物，揆之上揭
    判例意旨，尚難認彼等主觀上有何為自己不法所有之意圖，
    公訴意旨認被告等之行為均涉犯刑法第三百二十八條第一項
    之強盜罪嫌，容有誤會。又按法院得就起訴之犯罪事實變更
    檢察官所引應適用之法條予以判決，係指該起訴之事實已成
    立犯罪，且為論罪科刑之基礎者而言。若起訴之某部分犯罪
    事實，已為他部分犯罪事實所包括，而不另論罪，縱檢察官
    對於該部分事實所引之法條有所不恰，祇須於理由中加以說
    明即可，並無變更法條改判之問題（最高法院九十六年度臺
    上字第八二七號判決意旨參照）。本案被告等強令告訴人乙○○交付現金六千元及行動電話一只之行為，不構成強盜罪
    ，已如上述，而彼等此部分強制犯行，均為彼等剝奪告訴人
    行動自由之行為所吸收，不另論以刑法第三百零四條第一項
    之強制罪，故依上開說明，自無須變更檢察官起訴法條，亦
    無須於理由中另為無罪之諭知，併予敘明。
  (三)被告甲○○、丙○○、丁○○與數名真實姓名、年籍不詳之
    成年男子間，就上開犯行，有犯意聯絡與行為分擔，應論以
    共同正犯。
  (四)爰審酌被告甲○○向告訴人追討欠款未果，不思循合法途徑
    解決，竟夥同被告丙○○、丁○○及其餘數名真實姓名、年
    籍不詳之成年男子，挾暴力而剝奪告訴人之行動自由，以此
    方式遂行討債之果，破壞社會秩序，並對告訴人身心造成損
    害，行為實有不當，惟考量彼等均無前科，犯後均已能坦承
    犯行，且與告訴人達成和解，有告訴人九十八年六月十一日
    刑事聲請撤回告訴狀暨和解協議書各一份附卷可佐（本院卷
    第三五、三六頁參照），顯有悔悟之意，暨彼等之生活狀況
    、智識程度、犯罪動機等一切情狀，各量處如主文所示之刑
    ，並均諭知易科罰金之折算標準。
  (五)末查，被告三人前均未曾因故意犯罪受有期徒刑以上刑之宣
    告，此有臺灣高等法院被告前案紀錄表三份附卷可憑，且彼
    等於犯罪後已取得告訴人之諒解，而與告訴人達成和解等情
    ，有告訴人九十八年六月十一日刑事聲請撤回告訴狀、和解
    協議書各一份附於本院卷可佐，已如前述，足認被告三人係
    因一時失慮，致罹刑章，經此偵審程序後，當知所警惕，信
    無再犯之虞，本院綜核各情，認上開有期徒刑之宣告，已足
    策其等自新，所宣告之刑，均以暫不執行為適當，爰均併予
    宣告緩刑二年，用啟向上。
貳、公訴不受理部分－即被訴傷害、毀損部分：
一、公訴意旨另以：被告甲○○於九十七年六月十四日二時四十
    分許，邀同被告丙○○、丁○○及其餘數名真實姓名、年籍
    不詳之成年男子前往臺北市○○區○○路一五六號前與告訴
    人乙○○談判未果，竟基於傷害人之身體及毀損他人之物之
    犯意聯絡，由丙○○、丁○○及該數名真實姓名、年籍不詳
    之成年男子分持球棒毆打乙○○，致乙○○受有左側尺骨閉
    鎖性骨折、左側第三指骨閉鎖性骨折、頭顱撕裂傷及全身多
    處挫傷等傷害，並砸毀乙○○所有車牌號碼六一二－ＢＧＥ
    號重型機車之右照後鏡、儀表板，致令不堪使用，足生損害
    於乙○○。因認被告甲○○、丙○○、丁○○另涉犯刑法第
    二百七十七條第一項之傷害罪嫌及同法第三百五十四條之毀
    損罪嫌等語。
二、按告訴乃論之罪，告訴人於第一審辯論終結前，得撤回其告
    訴，又告訴乃論之罪，其告訴經撤回者，應諭知不受理之判
    決，刑事訴訟法第二百三十八條第一項、第三百零三條第三
    款分別定有明文。
三、查本件告訴人乙○○告訴被告甲○○、丙○○、丁○○傷害
    及毀損案件，公訴人認被告三人係涉犯刑法第二百七十七條
    第一項之傷害罪嫌及同法第三百五十四條之毀損罪嫌，依同
    法第二百八十七條前段、第三百五十七條之規定，均須告訴
    乃論。茲告訴人已於九十八年六月十一日具狀表示撤回本件
    告訴之意思，有撤回告訴狀一紙附於本院卷可稽，揆之首開
    說明，則就被告三人被訴傷害、毀損部分，自應由本院諭知
    不受理之判決。
據上論斷，應依刑事訴訟法第二百九十九條第一項前段、第三百
零三條第三項，刑法第二十八條、第三百零二條第一項、第四十
一條第一項前段、第七十四條第一項第一款，刑法施行法第一條
之一，判決如主文。
本案經檢察官謝憲杰到庭執行職務。
中    華    民    國    98    年    11    月    5     日
                  刑事第九庭審判長法  官  林怡秀
                                  法  官  劉素如
                                  法  官  張詩芸
以上正本證明與原本無異。
如不服本判決應於收受送達後10日內向本院提出上訴書狀，並應
敘述具體理由；其未敘述上訴理由者，應於上訴期間屆滿後20日
內向本院補提理由書（均須按他造當事人之人數附繕）「切勿逕
送上級法院」。
                                  書記官  顏淑華
中    華    民    國    98    年    11    月    5     日
附錄本案論罪科刑法條全文
中華民國刑法第三百零二條
（剝奪他人行動自由罪）
私行拘禁或以其他非法方法，剝奪人之行動自由者，處五年以下
有期徒刑、拘役或三百元以下罰金。
因而致人於死者，處無期徒刑或七年以上有期徒刑，致重傷者，
處三年以上十年以下有期徒刑。
第一項之未遂犯罰之。


司法院資訊處製作；財團法人民間司法改革基金會備份。
